【裁判字號】    98,訴,393
【裁判日期】    990114
【裁判案由】    分割共有物
【裁判全文】
臺灣苗栗地方法院民事判決               98年度訴字第393號
原      告  丙○○
訴訟代理人  乙○○○
被      告  甲○○
訴訟代理人  黃淑齡律師
            江錫麒律師
上列當事人間請求分割共有物事件，本院於民國98年12月31日言
詞辯論終結，判決如下：
    主  文
原告之訴駁回。
訴訟費用由原告負擔。
    事實及理由
一、原告主張：坐落苗栗縣苗栗市○○○段上南勢坑小段第1423
    -7、1423-10 地號2 筆土地（下稱系爭2 筆土地）均為兩造
    所共有，原告就系爭2 筆土地之應有部分均為3 分之1 ，被
    告之應有部分均為3 分之2 ，兩造就系爭2 筆土地並無不得
    分割之約定，亦無因物之使用目的不能分割之情形，然就分
    割方法無法達成協議，為此依法請求予以裁判分割等語，但
    原告並未提出分割方案；並聲明：兩造共有坐落苗栗縣苗栗
    市○○○段上南勢坑小段第1423-7、1423-10 地號土地，應
    予合併原物分割。
二、被告則以：兩造間前於民國97年12月15日已達成分割協議，
    將系爭2 筆土地合併分割，自上開1423-10 地號土地西側邊
    界起3 分之1 之範圍分歸原告，其餘部分由被告取得，並以
    保持完整與不損及被告現有房屋為原則，原告應依上開協議
    分割系爭2 筆土地，不得另行請求裁判分割等語，資為抗辯
    ；並聲明如主文所示。
三、法院之判斷：
（一）按各共有人，得隨時請求分割共有物，但因物之使用目的
      不能分割或契約定有不分割之期限者，不在此限；又共有
      物之分割，依共有人協議之方法行之；分割之方法不能協
      議決定，或於協議決定後因消滅時效完成經共有人拒絕履
      行者，法院得因任何共有人之請求，命為下列之分配：一
      、以原物分配於各共有人；但各共有人均受原物之分配顯
      有困難者，得將原物分配於部分共有人。二、原物分配顯
      有困難時，得變賣共有物，以價金分配於各共有人；或以
      原物之一部分分配於各共有人，他部分變賣，以價金分配
      於各共有人。民法第823 條第1 項前段、第824 條第1 、
      2 項分別定有明文。依前揭法條規定，顯然共有物之分割
      ，原則上應依共有人協議之方法行之，須共有人不能協議
      分割，始得訴請法院裁判分割，故在共有人已達成協議分
      割後，即不得再訴請分割；又共有物之協議分割，祇須共
      有人全體同意分割方法，即生協議分割之效力，不因共有
      人中之一人或數人因協議分割取得之利益不等，而受影響
      ；最高法院95年度台上字第985 號判決、68年台再字第44
      號判例意旨分別可資參照。
（二）原告主張系爭2 筆土地均為兩造所共有，原告就系爭2 筆
      土地之應有部分均為3 分之1 ，被告之應有部分均為3 分
      之2 等事實，有土地登記謄本2 份在卷可稽，並為被告所
      不爭執，應堪信為真實。經查：被告辯稱兩造間前於97年
      12月15日已達成分割協議，將系爭2 筆土地合併分割，自
      上開1423-10 地號土地西側邊界起3 分之1 之範圍分歸原
      告，其餘部分由被告取得，並以保持完整與不損及被告現
      有房屋為原則等情，業據其提出協議書影本1 份為證（見
      本院卷第14~17 頁），且為原告當庭是認無訛，被告方面
      並已表示願意按照上開協議書之內容履行（見本院98年12
      月31日言詞辯論筆錄），揆諸前揭法條規定及最高法院判
      決、判例意旨，原告應依上述協議書之內容分割系爭2 筆
      土地，而不得訴請法院予以裁判分割，縱使兩造依協議內
      容於分割後所取得之利益有所落差，亦不影響協議分割之
      效力，是原告未依前開協議履行，而訴請就系爭2 筆土地
      裁判分割，不應准許，應予駁回。
四、本件事證已臻明確，兩造所提其餘攻擊防禦方法及證據經本
    院審酌後，核與判決結果不生影響，爰不一一論述，附此敘
    明。
五、訴訟費用負擔之依據：民事訴訟法第78條。
中    華    民    國    99    年    1     月    14    日
                  民事庭法  官  邱光吾
以上正本係照原本作成
如對本判決上訴，須於判決送達後20日內向本院提出上訴狀
                        書記官  葉燕蓉
中    華    民    國    99    年    1     月    14    日

司法院資訊處製作；財團法人民間司法改革基金會備份。
